臺灣高雄地方法院民事判決　　　　　 110年度鳳簡字第619號
原　　　告　富邦產物保險股份有限公司

法定代理人　羅建明　
訴訟代理人　謝守賢律師
　　　　　　張維君　
　　　　　　王一如　
被　　　告　胡勛丞　
上列當事人間請求損害賠償事件，本院於民國110 年11月12日言
詞辯論終結，判決如下：
    主      文
一、被告應給付原告新臺幣（下同）2 萬8,011 元，及自民國（
    下同）110 年7 月30日起至清償日止，按週年利率5 ％計算
    之利息。
二、原告其餘之訴駁回。
三、訴訟費用由被告負擔28％，餘由原告負擔。
四、本判決第一項得假執行。
    事實及理由
一、被告經合法通知，未於言詞辯論期日到場，核無民事訴訟法
    第386 條所列各款情形，爰依原告之聲請，由其一造辯論而
    為判決。
二、原告主張：被告於108 年10月5 日8 時37分許，酒後駕駛車
    牌號碼000-0000號自小客車，由西向東行經高雄市鳳山區鳳
    誠路與北文街交岔路口時，於此無號誌交岔路口，疏未減速
    慢行並作隨時停車準備，致與自北向南行經北文街欲左轉鳳
    誠路、由原告承保訴外人洪思奕所有並駕駛之車牌號碼0000
    -00 號自小客車（下稱系爭車輛）發生碰撞，系爭車輛因而
    受有損壞，維修費用共計10萬零331 元（工資費用2 萬3,86
    8 元、塗裝費用2 萬3,292 元、零件費用5 萬3,171 元），
    洪思奕本得依民法第191 條之2 前段、第184 條第1 項前段
    請求被告賠償。茲因系爭車輛經洪思奕向原告投保車體損失
    險，原告已賠付上述金額予洪思奕，為此，爰依保險法第53
    條第1 項規定代位向被告請求給付上開維修費用等語。並聲
    明：被告應給付原告10萬零331 元，及自起訴狀繕本送達翌
    日起至清償日止，按週年利率5 ％計算之利息。
三、被告未於言詞辯論期日到場爭執，亦未提出書狀作何聲明或
    陳述。
四、本院之判斷：
㈠、按汽車、機車或其他非依軌道行駛之動力車輛，在使用中加
    損害於他人者，駕駛人應賠償因此所生之損害。但於防止損
    害之發生，已盡相當之注意者，不在此限；被保險人因保險
    人應負保險責任之損失發生，而對於第三人有損失賠償請求
    權者，保險人得於給付賠償金額後，代位行使被保險人對於
    第三人之請求權，民法第191 條之2 前段及保險法第53條第
    1 項前段分別定有明文。原告主張上情，業經原告提出高雄
    市政府警察局道路交通事故當事人登記聯單、道路交通事故
    現場圖、道路交通事故初步分析研判表、現場照片、系爭車
    輛行照、洪思奕駕照、系爭車輛行照、系爭車輛維修照片、
    汽車險重大賠案工料理算明細表、估價單、發票等件在卷可
    憑（本院卷第11至47頁），並有本院依職權向雄市政府警察
    局交通警察大隊函調本件交通事故資料附卷可參（本院卷第
    59至83頁）。而被告就原告主張之事實，已於相當時期受合
    法通知，其於言詞辯論期日未到場爭執，亦未提出書狀作有
    利於己之聲明或陳述以供本院審酌，依民事訴訟法第280 條
    第3 項、第1 項規定，視同自認。是本件依調查證據之結果
    ，認原告主張之事實堪信為真實。是以，被告因其過失行為
    致系爭車輛受有損害，且原告已依保險契約給付系爭車輛之
    維修費用，原告自得依上開法律規定代位行使對被告之損害
    賠償請求權。
㈡、按不法毀損他人之物者，被害人得請求賠償其物因毀損所減
    少之價額，其價額得以修復費用為估定之標準，但以必要者
    為限（例如：修理材料以新品換舊品，應予折舊），民法第
    196 條及最高法院77年度第9 次民事庭會議決議意旨可資參
    照。本件原告對於折舊亦無意見，至於工資及塗裝部分則無
    庸折舊。依行政院所頒固定資產耐用年數表及固定資產折舊
    率表，非運輸業用客車之耐用年數為5 年，依平均法計算其
    折舊結果（即以固定資產成本減除殘價後之餘額，按固定資
    產耐用年數表規定之耐用年數平均分攤，計算折舊額），每
    年折舊率為5 分之1 ，並參酌營利事業所得稅查核準則第95
    條第6 項規定「固定資產提列折舊採用定率遞減法者，以1
    年為計算單位，其使用期間未滿1 年者，按實際使用之月數
    相當於全年之比例計算之，不滿1 月者，以1 月計」，系爭
    車輛自出廠日99年5 月，迄本件車禍發生時即108 年10月5
    日，已使用逾5 年耐用年限，則零件扣除折舊後之修復費用
    估定為8,862 元【計算方式：1.殘價＝取得成本÷( 耐用年
    數＋1)即53,171÷( 5+1)≒ 8,862（小數點以下四捨五入）
    ；2.折舊額＝( 取得成本－殘價) ×1/（耐用年數）×（使
    用年數）即( 53,171－8,862)×1/5 ×（5+0/12）≒44,309
    （小數點以下四捨五入）；3.扣除折舊後價值＝（新品取得
    成本－折舊額）即53,171－44,309＝8,862 】。故折舊後零
    件費用應為8,862 元，再加計工資費用2 萬3,868 元及塗裝
    費用2 萬3,292 元，維修費用總計為5 萬6,022 元（計算式
    ：8,862 元＋23,868元＋23,292元＝56,022元）。
㈢、按損害之發生或擴大，被害人與有過失者，法院得減輕賠償
    金額或免除之，民法第217 條第1 項定有明文。此項規定之
    目的，在謀求加害人與被害人間之公平，故在裁判上法院得
    以職權減輕或免除之（最高法院85年台上字第1756號判決意
    旨參照）。又民法第217 條第1 項過失相抵之責任減輕或免
    除，非為抗辯，而為請求權一部或全部之消滅，故過失相抵
    之要件具備時，法院得不待當事人之主張，逕以職權減輕賠
    償金額或免除之（最高法院107 年度台上字第773 號判決參
    照）。次按，汽車行至無號誌之交岔路口，車道數相同時，
    轉彎車應暫停讓直行車先行；行經無號誌之交岔路口，應減
    速慢行，作隨時停車之準備，道路交通安全規則第102 條第
    1 項第2 款及第93條第1 項第2 款分別定有明文。查，本件
    事發時洪思奕駕駛系爭車輛進入事發路口而左轉進入前鳳誠
    路前，應先暫停讓被告先行，惟洪思奕確未為暫停讓被告先
    行，而被告亦未減速慢行作隨時停車準備，且被告亦有酒駕
    之情，此有本件道路交通事故初步分析研判表在卷可稽（本
    院卷第61頁），堪認本件交通事故之發生，洪思奕與被告均
    為肇事原因，另審酌被告酒後駕車上路等情，認被告與洪思
    奕應就本件交通事故分別負50％與50％之過失責任。基此，
    原告既係代位洪思奕取得對被告之損害賠償請求權，自應負
    擔洪思奕之過失責任，經過失相抵後，原告得代位訴請被告
    賠償之金額為2 萬8,011 元計算式：56,022元×50％=28,01
    1 元）。逾此範圍之請求，則不應准許。逾此範圍之請求，
    則不應准許。
五、末按遲延之債務，以支付金錢為標的者，債權人得請求依法
    定利率計算之遲延利息；應付利息之債務，其利率未經約定
    ，亦無法律可據者，週年利率5 ％；給付無確定期限者，債
    務人於債權人得請求給付時，經其催告而未為給付，自受催
    告時起，負遲延責任。其經債權人起訴而送達訴狀，與催告
    有同一之效力，民法第203 條、第233 條第1 項前段、第22
    9 條第2 項亦分別定有明文。查原告起訴狀繕本已於110 年
    7 月29日送達予被告（本院卷第93頁），準此，原告請求給
    付自起訴狀繕本送達翌日即110 年7 月30日起至清償日止，
    按週年利率5 ％計算之利息，於法並無不合，應予准許。
六、綜上所述，原告依民法第191 條之2 、保險法第53條第1 項
    規定，請求被告給付2 萬8,011 元，及自110 年7 月30日起
    至清償日止之法定遲延利息，此部分為有理由，應予准許。
    逾此範圍之請求則無理由，應予駁回。
七、本件係就民事訴訟法第427 條第1 項規定，訴訟適用簡易程
    序所為被告敗訴之判決，依同法第389 條第1 項第3 款規定
    ，應依職權宣告假執行
八、訴訟費用負擔之依據：民事訴訟法第79條。
中    華    民    國   110    年    11    月    15    日
                  鳳山簡易庭  法    官  林育丞
以上正本係照原本作成。
如不服本判決，應於送達後20日內，向本院提出上訴狀並表明上
訴理由，如於本判決宣示後送達前提起上訴者，應於判決送達後
20日內補提上訴理由書（須附繕本）。 
中    華    民    國   110    年    11    月    15    日
                              書  記  官